臺灣高等法院刑事判決　　　　　　　　　　　　　　九十年度上訴字第三八九二號
　　上　訴　人
　　即　被　告　乙○○
　　甲○辯護人　本院甲○辯護人
右上訴人因毒品危害防制條例案件，不服臺灣板橋地方法院八十九年度訴緝字第一六
０號，中華民國九十年十月三十一日第一審判決（起訴案號：臺灣板橋地方法院檢察
署八十八年度偵字第一三九號及併案審理：同署八十八年度偵字第二一九九五號）提
起上訴，本院判決如左：
    主  文
原判決撤銷。
乙○○連續販賣第二級毒品，累犯，處有期徒刑柒年陸月，販賣所得新臺幣伍仟元沒
收，如全部或一部不能沒收時，以其財產抵償之。
扣案安非他命參包（合計淨重壹點捌捌公克，包裝重壹點貳伍公克）均沒收銷燬；分
裝袋拾個均沒收。
    事  實
一、乙○○於民國八十年間因違反藥物藥商管理法等案件，經法院判處有期徒刑一年
    十月，於八十五年六月三十日執行完畢。仍不知悔改，意圖營利，基於販賣第二
    級毒品安非他命之概括犯意，自八十八年五月十三日起至八十八年十二月間某日
    止，連續於附表所示之時、地，以所示之價格，販賣第二級毒品安非他命予劉貴
    華及蘇銘凱二人以牟利。嗣乙○○於八十八年八月六日下午再度欲販賣安非他命
    予不詳姓名年籍之人，請其女友何淑芬將其先前於八十八年六月間某日在台北縣
    汐止市某處向姓名、年籍不詳，綽號「阿豪」之男子，以營利之目的而販入，暫
    委託何淑芬保管之安非他命送交至其住處時，為警於同日十六時許在台北縣土城
    市○○路五十六巷口查獲，並扣得何淑芬持有乙○○所販入之安非他命二小包及
    玻璃球乙個、分裝袋三個等物品，並經警持搜索票在何淑芬住處搜索扣得乙○○
    所販入交由何淑芬保管之另安非他命一小包及空分裝袋七個（上開安非他命三小
    包共淨重一點八八公克，包裝重一點二五公克）。又於八十八年十月一日十八時
    三十分許為警持搜索票在台北縣土城市○○街十八號三樓查獲乙○○、田泰郎、
    李念芳施用第二級毒品安非他命（施用部分，均另案處理）。
二、案經台北縣警察局中和分局報請台灣板橋地方法院檢察署檢察官偵查起訴及併案
    審理。
    理  由
一、訊據上訴人即被告乙○○矢口否認右揭犯罪事實，辯稱：伊只吸用安非他命，並
    無販賣予劉貴華及蘇銘凱，伊亦無委託何淑芬保管該藥物，扣案之藥物及分裝袋
    均非其所有。我與劉貴華各出一千元向綽號「建銘」的人買安非他命，劉貴華被
    抓到時是跟警方交換條件，當天晚上就走了，沒有被移送，可能與警察有交換條
    件；何淑芬當時有說她懷孕情緒不穩定，才說我在販賣；我不認識田泰郎；常與
    李念芳一起吸食毒品，沒有賣；我只有跟蘇銘凱在田泰郎家見過一次面，蘇銘凱
    都是向我要安非他命，免費提供給他，蘇銘凱大概有十幾次向我要安非他命；我
    吸食的安非他命是於八十八年六月間在汐止市某處向一名綽號「阿豪」之人購買
    ，購買過二次，每次三千元，約有二公克的安毒，我沒有販賣毒品云云。經查：
（一）右揭犯罪事實，業據證人劉貴華於警訊時供稱：乙○○有販賣安非他命等語
      （八十八年八月六日警訊筆錄）；並於檢察官偵查中證稱：八十八年五月底乙
      ○○賣我一次安非他命，一千元，在土城市○○路○段八十八巷五弄一號，陳
      某家住我家對面等語（八十八年十二月十五日檢察官訊問筆錄）；復於原審審
      理時證稱：我八十八年五月在土城市○○路○段八十八巷五弄一號向乙○○買
      過安非他命，我打電話給乙○○說我要安非他命，被告說過幾分鐘就過來，被
      告拿安非他命一小包到五弄一號住處給我，我當場給他一千元，被告就走了。
      我交保出來時被告在我家，告訴我不要供出他賣安非他命，把責任推到一個「
      小吳」的身上等語（見原審九十年六月一日筆錄）。
（二）又證人蘇銘凱於警訊中供稱：我向乙○○購買過很多次，每次一千至三千元，
      約有一至三公克的安毒，最後一次是在八十八年八月初購買的等語（八十八年
      八月二十五日警訊筆錄）；於檢察官偵查中證述：八十八年中開始向乙○○購
      買安非他命，最後一次是八十八年十二月，共買了三、四次，在土城分局檳榔
      攤買，第二次是在他家買，另一次是在田泰郎家向乙○○買，每次一千元至三
      千元等語（八十九年一月二十一日檢察官訊問筆錄）；又於原審審理時證稱：
      我是在八十八年二月就認識乙○○，是田泰郎介紹我認識被告，在田泰郎家，
      在田泰郎家常見到乙○○，我買安非他命都是向田泰郎買的，田泰郎告訴我他
      買安非他命都是向「阿華」買的，「阿華」就是被告乙○○。我已經忘記跟乙
      ○○買過幾次了，有時在田泰郎家，有時約在外面，向乙○○購買安非他命是
      在八十八年四、五月時，地點都是在土城市（原審九十年六月一日筆錄）；八
      十八年在田泰郎家向乙○○買過安非他命二千元，一千元買十幾次，到底幾次
      ，時間太久我忘記了，都是我去劉貴華家或田泰郎家，或是到被告家向被告乙
      ○○買安非他命，有時到乙○○家，乙○○住四樓或五樓，在土城市劉貴華家
      附近，乙○○房間有一個窗戶，我在樓下喊乙○○，之前有用電話與乙○○聯
      絡過要買安非他命，乙○○把安非他命一包從窗戶丟下來，叫我把錢一千元丟
      在他家的信箱，乙○○家沒有管理員，是公寓，上次庭訊所述實在，我也跟田
      泰郎買過安非他命，田泰郎說他要跟朋友買，打電話給他朋友，過來的朋友就
      是乙○○等語（原審九十年九月二十一日訊問筆錄）。
（三）再證人何淑芬於警訊及偵查中供稱：我知道乙○○有在販賣安非他命，因乙○
      ○有部分毒品放在我身上，今天他叫我把安非他命交給他，準備販賣給他人圖
      利；我與乙○○是男女朋友關係，我看過乙○○賣過好多次安非他命。扣案的
      安非他命是乙○○的，他先放我這邊，沒有時再叫我帶過去等語（八十八年八
 月六日警訊筆錄、同年八月七日檢察官訊問筆錄），又供稱：被查獲二包安非
      他命及玻璃球是乙○○的，玻璃球是乙○○叫我去買的，再拿給他。在住處房
      間衣櫃查獲的安非他命一包、分裝袋七個是乙○○的，乙○○的東西均放我這
      裡，他沒有時方叫我拿給他。我未曾向乙○○買過安他他命，但我見他賣過別
      人，他均是在家賣，他有時將安非他命丟下樓下，別人再將錢投進信箱，有空
      他才下去拿，我七月初與他在一起，到被抓前（八月六日），約見他販賣五次
      安非他命。分裝袋是乙○○要裝安毒的，我見過他裝過一、二次等語（八十八
      年八月三十一日檢察官訊問筆錄）
（四）綜上，證人劉貴華、蘇銘凱及何淑芬證述被告乙○○販賣安非他命之時間、地
      點、方法等情節，互核一致，且證人蘇銘凱、何淑芬對被告乙○○之住處及被
      告將安非他命丟至樓下交付買受人，買受人將交易款項投入信箱內之細節，均
      能詳述，益證證人劉貴華、蘇銘凱及何淑芬之證言，堪予採信。又證人蘇銘凱
      分別於八十八年八月二十五日警訊中、八十九年一月二十一日檢察官訊問時供
      稱最後一次向被告購買安非他命之時間，係在八十八年八月初及八十八年十二
   月，此乃因證人蘇銘凱於被訊問當時所供稱最近一次向被告購買安非他命之時
      間，二者在時間上並無矛盾之處，應值採信。雖證人何淑芬嗣後於原審審理時
      改稱：那時我懷孕情緒不穩定，所以我說乙○○有販賣安非他命，事實上被告
      乙○○沒有販賣。當天查到的安非他命是我自己的，我向「阿龍」買的，買二
      、三千元云云（原審八十九年十一月一日筆錄）；及證人蘇銘凱於原審審理時
      改稱：在警訊中說安非他命向乙○○買的，不實在，我沒有向乙○○買過，我
      去他家時，是田泰郎把東西拿給我，我在偵查中說跟乙○○買的，那時我在勒
      戒，不想供出田泰郎，只好說乙○○，我不認識乙○○云云（原審八十九年十
      二月二十日筆錄）。惟查，被告何淑芬於偵查中分別三次證述被告乙○○有販
      賣安非他命之情事，已如上述，其陳述係在其自由意識下所為，且其縱有懷孕
      情事，亦非無判斷是非之能力，況證人何淑芬與被告乙○○當時為男女朋友關
      係，證人何淑芬豈有因懷孕而故為與事實不符且不利於被告乙○○之證述之理
      。又證人蘇銘凱於八十九年十二月二十日之後，庭訊時證述被告乙○○販賣安
      非他命之情事，亦如上所述，且證人蘇銘凱於該次訊問中證稱並不認識被告乙
      ○○，與事實不符，顯見證人蘇銘凱係一度有意迴護被告乙○○而為上開不實
      之證述，故證人何淑芬、蘇銘凱分別於八十九年十一月一日、八十九年十二月
      二十日之證述，為迴護被告乙○○之詞，此部分自不足採信。再查，證人劉貴
      華與證人何淑芬為警查獲當日，因未查獲證人劉貴華持有一、二級毒品，經請
      示檢察官，依檢察官指示准予函送，此有通話紀錄一份在卷可憑（見偵查卷第
      七頁），是被告乙○○辯稱證人劉貴華與警方有交換條件云云，顯屬臆測，不
      足為採。
（五）末查，按一般安非他命之交易方式，多以一小包為之，如未使用電子秤或計量
      工具，實無法得知其重量，本件證人蘇銘凱、劉貴華、何淑芬亦均未陳稱被告
      乙○○販賣安非他命時有使用電子秤或計量工具之情事，自無法依重量算出被
      告販賣之交易價款，被告既又否認犯行，亦無從查得其販入價格以便算出其賣
      出之差價。然查安非他命係物稀價昂物品，為政府嚴加查緝之違禁物，被告乙
      ○○與證人蘇銘凱、劉貴華僅為朋友面識關係，依常理而言，被告豈有甘冒重
      罪之風險長期多次自行購入而均免費提供施用而未收取代價之理，被告必係基
      於營利意圖而販賣，自堪予認定，從而被告所辯，為畏罪卸責之詞，難以採信
      。
（六）此外，扣案之安非他命三小包（合計淨重一點八八公克，包裝重一點二五公克
      ），經送驗結果為甲基安非他命無訛，此有法務部調查局八十九年四月五日（
      八九）陸（一）字第八九０一九０七一號檢驗通知書一紙在卷可憑。本案事證
      明確，被告乙○○販賣安非他命犯行，應堪認定。
二、按安非他命為毒品危害防制條例第二條第二項第二款所定之第二級毒品。核被告
    乙○○先後多次販賣行為，係犯同條例第四條第二項之販賣第二級毒品罪，其先
    後多次犯行，時間緊接，方法相同，觸犯構成要件相同之罪，顯係基於概括犯意
    所為，為連續犯，應依刑法第五十六條之規定以一罪論，並就有期徒刑部分加重
    其刑。其販賣前持有甲基安非他命之低度行為，為販賣之高度行為所吸收，不另
    論罪。又被告乙○○於八十八年八月六日之販賣行為，雖因證人何淑芬為警查獲
    而未完成，惟販賣毒品罪不以販入之後復行賣出為構成要件，只要以營利為目的
    ，將毒品購入或將之賣出，有一於此，其犯罪即經完成，毒品及價金縱尚未交付
    ，亦不得視為未遂，被告乙○○於證人何淑芬為警查獲當日，既已本於營利之意
    而販入，嗣再請何淑芬將其販入之安非他命二小包送至其住處，此部分亦應以既
    遂論；至被告乙○○販賣安非他命之確實次數及交易價格，因證人蘇銘凱、何淑
    芬因時間經過而遺忘，惟其能確定被告乙○○販賣安非他命予蘇銘凱之時間及次
    數，自八十八年四月間某日起至八十八年十二月間某日止，依最有利於被告乙○
    ○之利益計算，最少有三次，即一次二千元，其餘二次各以一千元計算，併此敘
    明。末查，被告乙○○前於八十年間因違反藥物藥商管理法等案件，經法院判處
    有期徒刑一年十月，於八十五年六月三十日執行完畢，有本院被告全國前案紀錄
    表一份在卷可憑，其於有期徒刑執行完畢，五年以內，再犯本件有期徒刑以上之
    罪，為累犯，依法就有期徒刑部分遞加重其刑。
三、原審予以論罪科刑，固非無見，惟按：(一)本件被告犯罪所得之財物為金錢即現金
    五千元，非金錢以外之其他財物，則於無法追繳時僅應以其財產抵償之，不發生
    追徵價額之問題（參七十三年台上字第六二八四號判決意旨），原判決就被告販
    賣所得認係八千元（實為五千元），並諭知如不能沒收時，「追徵其價額」，自
    有未當。(二)公訴人指被告於八十八年五月十三日販賣第二級毒品予不特定人部分
    ，經查尚不能證明（詳下述），原判決仍認成立犯罪，亦有未當。是本件被告仍
    執陳詞，否認犯罪，固無可取，然原判決既有可議，則屬無可維持，應由本院予
    以撤銷改判。爰審酌被告有多次前科，竟不知悔改，仍為本件犯行，且犯後否認
    犯行，飾詞狡辯，惟其販賣毒品之數量不多，但仍有助長施用毒品之風氣，戕害
    他人身體健康之危害狀況，其品行、犯罪情節等一切情狀，量處如主文所示之刑
    ，以示儆懲。扣案安非他命三小包（合計淨重一點八八公克，包裝重一點二五公
    克）及分裝袋共十個係被告乙○○所有之物，業經證人何淑芬證述在卷，安非他
    命三小包應依毒品危害防制條例第十八條第一項之規定沒收銷燬之；分裝空袋十
    個，為供販賣毒品包裝所用之物，應依刑法第三十八條第一項第二款之規定，併
    為宣告沒收。至於在證人何淑芬身上查獲之玻璃球一個為施用毒品所用之物，顯
    與本件販賣第二級毒品之犯行無關，自無從為沒收之諭知。又被告先後以如附表
    所示之價格販賣安非他命予劉貴華及蘇銘凱，被告販賣毒品所得合計款項五千元
    應依毒品危害防制條例第十九條第一項之規定沒收之，如其全部或一部不能沒收
    時，以其財產抵償之。
四、公訴意旨另以被告於八十八年五月十三日在臺北縣板橋市○○路○段一二九巷十
    六號四樓，以每包三千至五千元之價格，販售安非他命一包予不詳姓名之人，因
    認亦犯毒品防制條例第四條第二項販賣第二級毒品罪嫌云云。然公訴人認被告之
    此項犯行，係單憑證人吳櫂筌之指證為惟一論據。然被告自始否認此項犯罪，並
    堅稱伊與吳櫂筌前有毆打過，吳懷恨故為誣陷云云。此與吳櫂筌於檢察官偵查中
    證稱：「伊與乙○○在八十八年初有金錢上之糾紛，陳曾叫人來騷擾我」云云（
    見第一三九號偵卷第五三頁），即夙有怨隙之言相符。則吳櫂筌不利於被告之供
    詞，自難遽予採信。且起訴書既認定只賣一包，但其價又記載「每包新台幣三千
    至五千元不等」亦屬矛盾。本件又查無確實之買受人資為查證證人吳櫂筌之證言
    與事實相符，洵不能單憑其片面之詞以為被告論罪之依据，此部份不能證明被告
    之犯行，已至明顯，惟公訴人認此部分與上述論罪部分有裁判上一罪關係，即不
    另為無罪諭知。
據上論斷，應依刑事訴訟法第三百六十九條第一項前段、第三百六十四條、第二百九
十九條第一項前段，毒品危害防制條例第四條第二項、第十八條第一項、第十九條第
一項、刑法第十一條前段、第五十六條、第四十七條、第三十八條第一項第二款，判
決如主文。
本案經檢察官劉靜婉到庭執行職務。
中      華      民      國      九十一      年    一    月    三十一    日
                              臺灣高等法院刑事第十五庭
                                  審判長法  官  房  阿  生
                                        法  官  魏  新  國
                                        法  官  黃  聰  明
右正本證明與原本無異。
如不服本判決應於收受送達後十日內向本院提出上訴書狀，其未敘述上訴之理由者並
得於提起上訴後十日內向本院補提理由書（均須按他造當事人之人數附繕本）。
                                        書記官  錢  艷  鳳
中      華      民      國      九十一      年    一    月    三十一    日
附表：
┌──┬────────┬─────────┬───────┬─────┐
│編號│販  賣  時   間 │交  易  地  點    │交易次數、價格│買  受  人│
├──┼────────┼─────────┼───────┼─────┤
│一  │88年05月底某日  │台北縣土城市○○路│一次，一小包  │劉貴華    │
│    │                │一段88巷5弄1號    │一千元        │          │
├──┼────────┼─────────┼───────┼─────┤
│    │88年4、5月間某日│同編號一、同市中央│三次，各一小包│蘇銘凱    │
│ 二 │、88年08月初某日│路四段185巷55弄1號│二千元、一千元│          │
│    │、88年12月間某日│或同編號二        │、一千元      │          │
└──┴────────┴─────────┴───────┴─────┘
附錄論罪法條：
毒品危害防制條例第四條第二項
製造、運輸、販賣第二級毒品者，處無期徒刑或七年以上有期徒刑，得併科新臺幣七
百萬元以下罰金。
毒品危害防制條例第十八條第一項
查獲之毒品及專供製造或施用毒品之器具，不問屬於犯人與否，均沒收銷燬之。但合
於醫藥或研究之用者，得不予銷燬。
毒品危害防制條例第十九條第一項
犯第四條至第九條、第十二條、第十三條或第十四條第一項、第二項之罪者，其供犯
罪所用或因犯罪所得之財物，均沒收之，如全部或一部不能沒收時，追徵其價額或以
其財產抵償之。
